臺灣高等法院高雄分院刑事判決　　　　　　　　　九十一年度上易字第一五號
　　上訴人
　 即自訴人　 甲○○
　　被　告　　乙○○
右上訴人因被告詐欺等案件，不服臺灣屏東地方法院九十一年度自更字第一號中華民
國九十一年六月廿八日第一審判決，提起上訴，本院判決如左：
      主  文
上訴駁回。
      理  由
一、自訴意旨略以：（一）被告乙○○於民國八十一年五月間前來邀自訴人甲○○合
    夥投資購買土地賺錢，自訴人回絕參加合夥，經過三、四個月被告仍不死心來佯
    稱：屏東縣內埔鄉○○○段二二○之二、二二○之四地號土地二筆，前者每坪新
    台幣（下同）壹拾萬元，後者每坪柒萬伍仟元，我陪同你去看看，地點陪同看完
    ，自訴人中意，被告並於八十一年八、九月間陸續向自訴人收取肆佰伍拾萬元，
自訴人於八十一年十一月間發現這兩筆土地有問題，告訴被告不可購買，被告說
    ：不買，要被人家銷定，被告又說：乾脆我們合夥購買，被告為取信自訴人並當
    場立據，於八十一年十一月十日親自書寫證明書內容：台端交來共同合夥購買地
    款（老東勢段二二○之二、二二○之四）新台幣肆佰伍拾萬元正。立據人乙○○
    （證物(一)），當時被告又稱：在今年農曆前不把土地賣出去的話，將收到的錢全
    部退還，並加壹佰貳拾萬元紅利給自訴人等云云。民國八十一年十二月十八日被
    告藉機以整地為由，再來取伍拾萬元，上開二筆土地被告又於民國八十三年五月
    三十日再來向自訴人佯稱：後金貳佰參拾貳萬伍仟元未清楚，再取上開金額，被
    告自八十一年八、九月起至八十三年五月三十日止，共向自訴人騙取財物柒佰參
    拾貳萬伍仟元詳如證物(一)，其中伍拾萬元未立據，被告承認整地及登記手續費，
    合先敘明。（二）告訴程序有民刑事之分，而自訴人不諳法律，因客家人、台語
    及國語無法表達意思，而曾分別提起告訴，有臺灣屏東地方法院檢察署八十七年
    偵字第七六一三號及八十八年偵續字第一○六號（九十年議字第六九一號）（證
    物(二)、(三)、(四)），然同署八十五年偵續字第二十四號因上級檢察長發回續查而為
    起訴被告乙○○詐欺（證物(五)），一審屏東地院（八十六年易字第一○二號於八
    十七年一月二十日判決被告乙○○無罪），原地檢署檢察官提起上訴二審（台灣
    高等法院高雄分院八十七年上易字第七八八號），而判決上訴駁回（證物(六)），
    且被告在該案辯稱：與蔡崇榮等人合夥購買土地，渠等於八十一年九月間共同合
    夥購買之土地係屏東縣內埔鄉○○○段二二二之五、二二二之六及二二二之二十
    一等地號土地三筆，又於同年十一月間購買屏東縣內埔鄉祭祀公業黃五六公及老
    東勢段二二○號、二二○之三及二二○之四號等土地，自訴人並未參與，被告乙
    ○○、蔡崇榮等人合夥購買，之前高等法院高雄分院及屏東地院引用被告之辯詞
    ，誤為判決，使該判決影響正確性，有證物(五)、(六)可參酌，確實被告於八十一年
    五月間前來邀自訴人購買土地僅單獨指地號為二二○之二、二二○之四兩筆土地
    而已，然查上開地段二二二之五、二二二之六、二二二之二十一、二二○、二二
    ○之三、二二○之四及祭祀公業黃五六公等土地，在被告未邀自訴人購買二二○
    之二及二二○之四地號二筆土地之前，被告乙○○就與其他案外人蔡崇榮、溫孟
    源、黃文景、徐貴英等人已投資合夥購買。故將二二二之五地號土地分別登記乙
    ○○、黃冠翔、溫孟源、劉癸林、鍾永淼、黃文景。二二二之六地號土地登記與
    乙○○個人所有，又二二二之二十一地號土地登記乙○○、黃冠翔、溫孟源、劉
    癸林、鍾永淼、黃文景，有土地謄本（證物(七)）可憑，其中二二○、二二○之三
    、二二○之四地號土地三筆，祭祀公業黃五六公管理員黃森鵬及黃麗華最清楚，
    而被告乙○○乃以詐騙之行為向自訴人行騙購買其中二二○之四地號土地，自訴
    人事後曾告知被告該筆土地有問題不得購買，當時被告有否下訂金，自訴人不知
    ，而被告仍然向自訴人騙稱：不購買該兩筆土地，訂金會被取消，此部分請鈞長
    傳喚，黃麗華或黃森鵬均可證實。（三）又八十一年五月間被告明知坐落於屏東
    縣內埔鄉○○○段二二○之二地號於七十七年八月二日徵收，有土地總登記謄本
    （證物(八)）可證。被告竟於八十一年五月間起至八十三年五月三十日止，基於概
    括之犯意，明知老東勢段二二○之二地號土地係於民國七十七年八月二日被徵收
    ，又老東勢段二二○之四地號土地已由案外人蔡崇榮及被告乙○○合夥購買，並
    於八十一年十二月十三日完成登記各二分之一，有土地謄本（證物(九)、(十)）可按
    ，被告乙○○且於八十一年五月間來向自訴人騙稱購買該兩筆土地，並於八十一
    年八、九月間陸續向自訴人騙取肆佰伍拾萬元，並有被告親筆立據可證，又於八
    十一年十二月十八日向自訴人以上開兩筆土地因整地及登記費用為由騙取伍拾萬
    元，又於八十三年五月三十日向自訴人騙取上開兩筆土地後金貳佰參拾貳萬伍仟
    元，上開被告自犯行起共騙取柒佰參拾貳萬伍仟元正，而購買之土地係七十七年
    八月二日徵收，及所登記之所有人姓名並無自訴人之名義。（四）綜上所述，被
    告意圖為自己不法之所有，以詐術使自訴人陷於錯誤，而交付財物，涉有刑法第
    三百三十九條第一項之詐欺罪嫌。
二、按案件曾經判決確定者，應諭知免訴之判決；自訴程序準用公訴章第二節、第三
    節之規定。刑事訴訟法第三百零二條及第三百四十三條分別定有明文。再按同一
    案件，經檢察官依第二百二十八條規定開始偵查者，不得再行自訴；不得提起自
    訴而提起者，應諭知不受理之判決。刑事訴訟法第三百二十三條第一項、第三百
    三十四條亦有規定。經查：（一）本件自訴人甲○○自訴遭被告乙○○於民國八
    十三年五月三十日詐取二百卅二萬五千元之犯罪事實，前經臺灣屏東地方法院檢
    察署檢察官於八十五年十一月三十日以八十五年度偵續字第二四號起訴，台灣屏
    東地方法院於八十七年一月二十日以八十六年度易字第一○二號判決無罪，臺灣
    屏東地方法院檢察署檢察官不服提起上訴，台灣高等法院高雄分院於八十七年五
    月二十八日以八十七年度上易字第七八八號駁回上訴確定之事實，業經調閱偵、
    審卷宗核閱屬實，並有判決書在卷可証（見原審卷第卅一頁至第卅六頁）。是自
    訴人甲○○自訴被告乙○○此部分之犯罪事實，已經判決確定，揆諸首揭規定，
    此部分應諭知免訴之判決。（二）自訴人甲○○自訴被告乙○○於八十一年八、
    九月間陸續向自訴人詐取四百五十萬元，復於八十一年十二月十八日詐取五十萬
    元之犯罪事實，早經自訴人於八十四年十一月二十八日向臺灣屏東地方法院檢察
    署檢察官提出告訴，雖經檢察官以八十四年度偵字第七五九六號不起訴處分，但
    自訴人依法聲請再議結果，業經臺灣高等法院高雄分院檢察署以八十五年度議字
    第三八七令予以發回續查，致原不起訴處分失其效力，惟該案經發回續查後，臺
    灣屏東地方法院檢察署八十五年度偵續字第二四號僅就自訴人甲○○告訴遭被告
    乙○○於八十三年五月三十日詐取二百卅二萬五千元之犯罪事實提起公訴，另自
    訴人甲○○提出告訴之被告乙○○於八十一年八、九月間陸續向自訴人詐取四百
    五十萬元部分，及於八十一年十二月十八日詐取五十萬元部分，此二部分並未起
    訴（該案起訴書係記載：被告「竟意圖為自己不法之所有，於八十三年五月三十
    日向甲○○詐稱彼等合資購資購買土地甲○○尚須支付後金新台幣（下同）二百
    三十二萬五千元，甲○○不疑有詐如數交付」，至於「竟意圖為自己不法之所有
    」之前之文字，僅案情前之說明，故此之前所提及之「八十一年七、八月至同年
    十一月十日共交付四百五十萬元購買土地之款項予乙○○，又於同年十二月二月
    十八日交付五十萬元之整地費予乙○○」等語，僅係前情說明，故未起訴），也
    未另為不起訴之處分且亦未於起訴書內說明其不應起訴之理由，此業經原審本院
    調閱偵審卷宗書類屬實（見原審十年度自字第六十四號卷第十六、十七頁，原審
    九十一年度自更字第一號卷第卅一、卅二頁），該案一、二審也僅就二百卅二萬
    元部分為判決（見該審判決理由三，二審判決理由四，即原審九十年度自字第六
    十四號卷，第九十六頁背面，第九十九頁正面），是此二部分之告訴是檢察官漏
    未處理，一、二審也未加以裁判，又檢察官雖於再議發回後漏未處理此二部分之
    告訴事實，惟要不影響告訴人就此部分犯罪實提出告訴的程序狀態，揆諸首揭說
    明（檢察官依第二百二十八條規定開始偵查者不得再行自訴之說明），自訴人甲
    ○○自不得提起此部分犯罪事實之自訴，此部分應諭知不受理之判決。
三、原審適用刑事訴訟法第三百四十三條、第三百三十四條、第三百零二條第一款、
    第三百零七條規定，就自訴人自訴遭被告乙○○於民國八十三年五月三十日詐取
    二百卅二萬五千元部分，以此部分曾經判決確定，不經言詞辯論此部分判決免訴
    ；就自訴人自訴被告於八十一年八、九月間陸續向自訴人詐取四百五十萬元，復
    於八十一年十二月十八日詐取五十萬元部分，以此部分檢察官漏未處理，仍在告
    訴狀態（即此部分偵查未終結），依案件經檢察官開始偵查者不得再行自訴之規
    定，不經言詞辯論此部分諭知自訴不受理，核均無不合，自訴人甲○○空言上訴
    （迄今仍未提上訴理由），為無理由，應予駁回，並不經言詞辯論而為之。
據上論結，應依刑事訴訟法第三百七十二條、第三百六十八條，判決如主文。
中    華  民    國        九十一      年      七      月      三十    日
                              臺灣高等法院高雄分院刑事第八庭
                                  審判長法官  郭雅美
                                        法官  張盛喜
                                        法官  洪兆隆
右正本證明與原本無異。
不得上訴。
                                      書記官  魏文常
中    華    民    國        九十一      年      八      月      五      日
                                                                      Ｈ
